【裁判字號】    99,上訴,2000
【裁判日期】    991213
【裁判案由】    搶奪等
【裁判全文】
臺灣高等法院高雄分院刑事判決        99年度上訴字第2000號
上  訴  人
即  被  告  劉志宏
選任辯護人  許清連律師
上列上訴人因搶奪等案件，不服臺灣高雄地方法院99年度訴字第
1450號中華民國99年11月1 日第一審判決（起訴案號：臺灣高雄
地方法院檢察署99年度偵字第27345 、27348 號），提起上訴，
本院判決如下：
     主  文
上訴駁回。
     理  由
一、按不服地方法院之第一審判決而上訴者，應向管轄第二審之
    高等法院為之。上訴書狀應敘述具體理由。上訴書狀未敘述
    上訴理由者，應於上訴期間屆滿後20日內補提理由書於原審
    法院，逾期未補提者，原審法院應定期間先命補正。第二審
    法院認為上訴書狀未敘述理由或 上訴有第362條前段之情形
    者，應以判決駁回之。但其情形可以補正而未經原審法院命
    其補正者，審判長應定期間先命補正。刑事訴訟法第361 條
    、第367 條，分別定有明文。所謂不服第一審判決之具體理
    由，必係依據卷內既有訴訟資料或提出新事證，指摘或表明
    第一審判決有何採證認事、用法或量刑等足以影響判決本旨
    之不當或違法，而構成應予撤銷之具體事由，始克當之（例
    如：依憑證據法則具體指出所採證據何以不具證據能力，或
    依憑卷證資料，明確指出所為證據證明力之判斷如何違背經
    驗、論理法則）；倘僅泛言原判決認定事實錯誤、違背法令
    、量刑失之過重或輕縱，而未依上揭意旨指出具體事由，或
    形式上雖已指出具體事由，然該事由縱使屬實，亦不足以認
    為原判決有何不當或違法者（例如：對不具有調查必要性之
    證據，法院未依聲請調查亦未說明理由，或援用證據不當，
    但除去該證據仍應為同一事實之認定），皆難謂係具體理由
    ，俾與第二審上訴制度旨在請求第二審法院撤銷、變更第一
    審不當或違法之判決，以實現個案救濟之立法目的相契合，
    並節制濫行上訴（最高法院97年度台上字第892 號判決意旨
    參照）。是以上訴人之上訴書狀或補提之上訴理由書，雖有
    敘述上訴理由，惟並未具體敘述第一審判決有上述違法、不
    當情形，即與未敘述具體理由無異，其所為上訴，即不符合
    上訴之法定要件。
二、被告上訴意旨謂：被告就全部犯罪事實於原審中均已坦承不
    諱，原判決亦肯認上訴人犯罪後態度良好，且被告有正當工
    作，原審量刑過重，且諭知被告強制工作，被告實難甘服，
    是難認原判決妥適，請撤銷原判決，另為適當之判決云云。
三、經查：
 (一) 本件公訴人係起訴被告劉志宏前因搶奪案件，經臺灣屏東
      地方法院以94年度訴字第25號判決，判處有期徒刑4 年確
      定，於民國96年7 月3 日因假釋出監，於假釋期間，復因
      搶奪案件，經台灣高雄地方法院以96年度訴字第3457號判
      決，判處有期徒刑1 年確定，其前開假釋亦遭撤銷，再度
      入監執行，於98年8 月26日執行完畢，仍不知悔改，又與
      楊佳祥為下列犯行:
    1.99年8 月13日凌晨，楊佳祥與劉志宏共同基於意圖為自己
      不法所有之犯意聯絡，在高雄縣鳳山市○○路與中崙一路
      路口，由楊佳祥持前開客觀上足供為兇器使用之T 型扳手
      1 把下手行竊，而由劉志宏在旁把風之分工方式，共同竊
      取洪建民所有之車牌號碼YX-5069 號自用小客車（登記所
      有人為蕭宗賓）得手。
    2.99年8 月13日凌晨1 時10分許，劉志宏駕駛前開竊得之車
      牌號碼YX-5069 號自用小客車搭載楊佳祥，行經高雄市○
      ○區○○路與文信路口，見鐘莉芳側背皮包行經該處，認
      為有機可乘，竟共同基於意圖為自己不法所有之犯意聯絡
      ，由劉志宏駕駛前開自用小客車接近鐘莉芳，而由楊佳祥
      搖下車窗將手伸出窗外，利用鐘莉芳不及防備之機會，搶
      奪鐘莉芳所有之皮包1 只（內有行動電話2 具、提款卡3
      張、信用卡9 張、郵局存摺1 本、國民身分證、健保卡、
      駕駛執照、學生證各1 張及現金9000元），得手後旋即共
      乘前開自用小客車逃離該處。之後渠2 人並分取搶得之現
      金及嗣後變賣上開行動電話所得之價金，另將其餘搶得之
      物品棄置在高雄市前鎮河內。
    3.99年8 月16日（係99年8 月13日之誤）凌晨1 時30分許，
      劉志宏駕駛前開竊得之車牌號碼YX-5069 號自用小客車搭
      載楊佳祥，行經高雄市前金區○○○路與榮安街口時，見
      陳佩儀將皮包側背於左肩，認為有機可乘，竟共同基於意
      圖為自己不法所有之犯意聯絡，由劉志宏駕駛前開自用小
      客車接近陳佩儀，而由楊佳祥搖下車窗將手伸出窗外，利
      用陳佩儀不及防備之機會，徒手搶奪陳佩儀所有之皮包1
      只（內有國民身分證、健保卡、駕駛執照、提款卡各1 張
      及現金200 元），得手後旋即共乘前開自用小客車逃離該
      處。之後渠2 人並分取搶得之現金，另將其餘搶得物品棄
      置在高雄市前鎮河內。
    4.99年8 月15日凌晨1 時55分許，劉志宏駕駛前開竊得之車
      牌號碼YX-5069 號自用小客車搭載楊佳祥，行經高雄市前
      金區○○○路與中山橫路口，見陳靜如將皮包側背於左肩
      ，認為有機可乘，竟共同基於意圖為自己不法所有之犯意
      聯絡，由劉志宏駕駛前開自用小客車接近陳靜如，而由楊
      佳祥搖下車窗將手伸出窗外，利用陳靜如不及防備之機會
      ，搶奪陳靜如所有之LV牌皮包1 只（內有國民身分證、健
      保卡、提款卡各1 張、咖啡色皮夾及零錢包各1 只、眼鏡
      1 付、行動電話1 支），過程中造成陳靜如跌倒，因而受
      有左手臂擦傷之傷害（傷害部分未據告訴），嗣楊佳祥、
      劉志宏搶奪上開皮包得手後，旋共乘前開自用小客車逃離
      該處。之後渠2 人並分取嗣後變賣上開LV牌皮包所得之價
      金，另將其餘搶得之物品棄置在高雄市前鎮河內。
    5.99年8 月15日夜間10時許，楊佳祥與劉志宏共同基於意圖
      為自己不法所有之犯意聯絡，在高雄縣鳳山市○○街73號
      前，由楊佳祥持自前開車牌號碼YX-5069 號自用小客車內
      所取得、客觀上足供為兇器使用之梅花六角扳手1 把下手
      行竊，而由劉志宏在旁把風之分工方式，共同竊取陳明睿
      所有之JZ-1088 號自用小客車車牌2 面，並將之懸掛在前
      開車牌號碼YX-5069 號自用小客車上。
    6.99年8 月15日夜間11時21分許，劉志宏駕駛前開竊得而懸
      掛JZ-1088 號車牌之自用小客車搭載楊佳祥，行經高雄縣
      岡山鎮○○路「全家便利超商」前，見盧俐伶將皮包側背
      於肩上，認為有機可乘，竟共同基於意圖為自己不法所有
      之犯意聯絡，由劉志宏駕駛前開自用小客車接近盧俐伶，
      而由楊佳祥搖下車窗將手伸出窗外，利用盧俐伶不及防備
      之機會，搶奪盧俐伶所有之皮包1 只（內有行動電話2 具
      、白色零錢包1 只及現金800 元），得手後旋即共乘前開
      自用小客車逃離該處。之後渠2 人並分取搶得之現金及嗣
      後變賣上開行動電話所得之價金。
    7.99年8 月16日凌晨零時10分許，劉志宏駕駛前開竊得而懸
      掛JZ-1088 號車牌之自用小客車搭載楊佳祥，行經臺南市
      中西區○○路○ 段388 號前，見高靜綸與蔡如繡共乘機車
      ，而蔡如繡將皮包側背於左肩，認為有機可乘，竟共同基
      於意圖為自己不法所有之犯意聯絡，由劉志宏駕駛前開自
      用小客車接近蔡如繡，而由楊佳祥搖下車窗將手伸出窗外
      ，利用蔡如繡不及防備之機會，搶奪蔡如繡所有之皮包1
      只（內有皮夾1 只、國民身分證、健保卡、提款卡各1 張
      、鑰匙1 串、行動電話2 具及現金5000元），得手後旋即
      共乘前開自用小客車逃離該處。之後渠2 人並分取搶得之
      現金及嗣後變賣上開行動電話所得之價金，另將上開自用
      小客車棄置在高雄市○○○○道旁（嗣經警方尋獲上開自
      用小客車及其上懸掛之JZ-1088 號車牌，並分別發還蕭宗
      賓及陳明睿）。嗣因秘密證人檢舉， 為警查獲等事實（
      見起訴書），而原審則以上開犯罪事實予以論罪科刑，並
      於理由內敘明：「上開事實，業經被告劉志宏於本院審理
      中坦承不諱，核與證人蕭宗賓（見警4 卷第35、37、38、
      39 頁 ）、被害人鐘莉芳（見警4 卷第43頁）、陳佩儀（
      見警4 卷第44頁）、陳靜如（見警4 卷第45、46頁）、陳
      明睿（見警4 卷第47、50、51頁）、盧俐伶（見警4 卷第
      55 、56 頁）、證人高靜綸（見警4 卷第61、62頁）於警
      詢中證述內容相符，並有證人蕭宗賓（見警4 卷第40頁）
      、被害人陳靜如（見警4 卷第20頁）、陳明睿（見警4 卷
      第53 頁 ）出具之贓物認領保管單存卷可佐，及T 型扳手
      1 把扣案足憑，被告前開自白，均與事實相符，堪以採信
      ，本件事證明確，被告劉志宏前揭犯行，均堪認定」等語
       (見原判決第7 頁) ，業已詳敘其所憑證據及認定理由，
      從形式上觀察，原判決並無認定事實錯誤或違背法令之情
      形。
  (二)又刑事審判旨在實現刑罰權之分配的正義，故法院對有罪
      告之科刑，應符合罪刑相當之原則，使輕重得宜，罰當其
      罪，以契合社會之法律感情，此所以刑法第57條明定科刑
      時應審酌一切情狀，尤應注意該條所列10款事項以為科刑
      輕重之標準，俾使法院就個案之量刑，能斟酌至當。而「
      量刑輕重係屬事實審法院得依職權自由裁量之事項，苟已
      斟酌刑法第57條各款所列情狀而未逾越法定刑度，不得遽
      指為違法」（最高法院72年度台上字第6696號判例意旨參
      照）。本件原判決亦於理由內敘明：「被告劉志宏受有期
      徒刑執行完畢，5 年內故意再犯本件最重本刑為有期徒刑
      以上之前揭犯行，為累犯，應依刑法第47條第1 項規定加
      重其刑。被告劉志宏就前開犯罪事實2.5.6.7.，既初於警
      詢中即向警方人員坦認犯案，且嗣後亦均接受裁判，所為
      即與自首之要件相符，爰依刑法第62條前段規定，就渠之
      前述犯行予以減輕其刑，並依法先加後減之。並審酌被告
      為貪圖不法利益，竟恣意竊取、搶奪他人財物，其中被害
      人陳芳玉、陳靜如，更因此受有傷害，渠所為實有可議之
      處，另被告劉志宏先前曾2 次犯搶奪案件經法院判刑確定
      ，業如上述，竟又再犯前開搶奪犯行，顯然未能知所悔悟
      、警惕，然念渠犯後均坦承全部犯行，被告劉志宏並自首
      部分犯行，犯後態度尚稱良好，復參以渠各次犯行所獲取
      之不法利益、造成被害人所受損害程度等一切情狀，分別
      量處如主文所示之刑（即對上述1.之共同攜帶兇器竊盜犯
      行，處有期徒刑9 月，上述2.3.4.之共同搶奪犯行，各處
      有期徒刑9 月、1 年、1 年2 月，上述5.之共同攜帶兇器
      竊盜犯行，處有期徒刑5 月，上述6.7.之共同搶奪犯行，
      各處有期徒刑8 月、9 月），並定其應執行刑（即有期徒
      刑4 年8 月）」( 見原判決第10至11頁、15至16頁) 。按
      行為人犯罪後之態度不同，審酌量刑時自有不同之考量，
      且量刑輕重係屬事實審法院得依職權自由裁量之事項，本
      案原審已斟酌刑法第57條各款所列情狀而未逾越法定刑度
      ，自不得遽指為違法。
（三）再原審以「被告劉志宏前於93年間，即共同以前揭犯罪模
      式（1 人駕駛自用小客車靠近被害人，另1 人打開車窗搶
      奪被害人財物），連續犯有多達20餘起之搶奪犯行，而經
      臺灣屏東地方法院以94年度訴字第25號判決，判處有期徒
      刑4 年確定，嗣於假釋期間，復以自行駕駛自用小客車而
      搖下車窗行搶之方式，犯下1 起搶奪犯行，而經本院以96
      年度訴字第3457號判決，判處有期徒刑1 年確定，甫於98
      年8 月25日執行完畢等情，有前開臺灣高等法院被告前案
      紀錄表、臺灣屏東地方法院94年度訴字第25號判決、本院
      96年度訴字第3457號判決在卷足按。而被告劉志宏竟仍未
      能知所戒慎，再為前揭5 起搶奪犯行，並於審理中陳稱：
      係因缺款花用而起意犯案等語（見本院卷第81頁），足見
      被告劉志宏在欠缺金錢花用之狀況下，已習於以上開方式
      不勞而獲，而有搶奪犯罪之習慣，嗣後再犯之危險性甚高
      ；再參酌其前揭搶奪之犯罪手法，若被害人奮力抵抗，將
      有甚大可能因遭行進中之車輛拖行或一時重心不穩倒地而
      受有傷害，所為非但嚴重危害他人財產法益，甚而可能危
      急他人人身安全，影響社會秩序甚鉅；又其先前曾經判處
      有期徒刑4 年之非輕刑度，嗣又經歷撤銷假釋而執行完畢
      ，然卻未能使其多所戒慎，停止再犯，足見僅為有期徒刑
      之執行，要難達教化與矯治之目的，實有強制其從事勞動
      ，學習一技之長及正確工作觀念之必要，使其日後重返社
      會，能適應社會生活，爰依刑法第90條規定，於被告劉志
      宏各搶奪罪名主刑項下諭知應於刑之執行前，令入勞動處
      所強制工作3 年，並依保安處分執行法第4 條之1 第1項
      第4 款、第1 款規定僅執行其一。至被告劉志宏雖提出永
      泉企業工程行員工職務證明書，證明其於案發期間有在該
      處從事正當工作（見本院卷第90頁），然即令如此，被告
      劉志宏卻仍為前開多起搶奪犯行，顯見其不因從事前開工
      作而有正確之工作觀念，是尚難以此即謂其無強制工作之
      必要」等語，認定被告應行強制工作，其論述理由詳盡，
      被告所為並合於強制工作之法定要件，原審依此為被告強
      制工作3 年之諭知，尚無違誤。
四、綜上所述，本件被告上訴理由泛稱，原審量刑過重及諭知強
    制工作不當云云，顯係其個人意見，並未依據卷內既有訴訟
    資料或提出新事證，指摘或表明第一審判決有何採證認事、
    用法或量刑等足以影響判決本旨之不當或違法，而構成應予
    撤銷之具體事由，依上開說明，本件上訴顯無具體理由而不
    合法定程式，應予駁回，並不經言詞辯論為之。
據上論斷，應依刑事訴訟法第367條前段、第372條，判決主文。
中    華    民    國    99    年    12    月    13   日
                 刑事第十一庭   審判長  法  官 翁慶珍
                                        法  官 孫啟強
                                        法  官 石家禎
以上正本證明與原本無異。
如不服本判決應於收受本判決後10日內向本院提出上訴書狀，其
未敘述上訴理由者，並得於提起上訴後10日內向本院補提理由書
狀（均須按他造當事人之人數附繕本）「切勿逕送上級法院」。
中    華    民    國    99    年    12    月    13   日
                                        書記官 賴梅琴
附錄本判決論罪科刑法條全文：
刑法第321 條第1 項
犯竊盜罪而有左列情形之一者，處6 月以上、5 年以下有期徒刑
：
一  於夜間侵入住宅或有人居住之建築物、船艦或隱匿其內而犯
    之者。
二  毀越門扇、牆垣或其他安全設備而犯之者。
三  攜帶兇器而犯之者。
四  結夥三人以上而犯之者。
五  乘火災、水災或其他災害之際而犯之者。
六  在車站或埠頭而犯之者。
前項之未遂犯罰之。
刑法第325 條第1 項
意圖為自己或第三人不法之所有，而搶奪他人之動產者，處6 月
以上5 年以下有期徒刑。

司法院資訊處製作；財團法人民間司法改革基金會備份。
